【裁判字號】    99,輔宣,10
【裁判日期】    990623
【裁判案由】    輔助宣告
【裁判全文】
臺灣桃園地方法院民事裁定              99年度輔宣字第10號
聲  請  人  甲○○
相  對  人  乙○○
關  係  人  丙○○
上列當事人間輔助宣告事件，本院裁定如下：
    主      文
宣告乙○○（男，民國○○年○○月○○日生，身分證統一編號：Ｚ000
000000號）為受輔助宣告之人。
選定甲○○（女，身分證統一編號：Ｚ000000000號）為受輔助宣
告之人之輔助人。
指定丙○○（男，身分證統一編號：Ｚ000000000號）為會同開具
財產清冊之人。
聲請程序費用由受輔助宣告人乙○○負擔。
    理      由
一、按對於因精神障礙或其他心智缺陷，致其為意思表示或受意
    思表示，或辨識其意思表示效果之能力，顯有不足者，法院
    得因本人、配偶、4親等內之親屬、最近1年有同居事實之其
    他親屬、檢察官、主管機關或社會福利機構之聲請，為輔助
    之宣告，民法第15條之1第1項定有明文。次按法院為監護之
    宣告時，應依職權就配偶、四親等內之親屬、最近1年有同
    居事實之其他親屬、主管機關、社會福利機構或其他適當之
    人選定1人或數人為監護人，並同時指定會同開具財產清冊
    之人。法院為前項選定及指定前，得命主管機關或社會福利
    機構進行訪視，提出調查報告及建議。監護之聲請人或利害
    關係人亦得提出相關資料或證據，供法院斟酌。法院選定監
    護人時，應依受監護宣告之人之最佳利益，優先考量受監護
    宣告之人之意見，審酌一切情狀，並注意下列事項：(一)受監
    護宣告之人之身心狀態與生活及財產狀況。(二)受監護宣告之
    人與其配偶、子女或其他共同生活之人間之情感狀況。(三)監
    護人之職業、經歷、意見及其與受監護宣告之人之利害關係
    。(四)法人為監護人時，其事業之種類與內容，法人及其代表
    人與受監護宣告之人之利害關係。民法第1111條、第1111條
    之1分別定有明文。次按受輔助宣告之人，應置輔助人。輔
    助人及有關輔助之職務，準用上開規定，同法第1113條復另
    有明文。又民事訴訟法第604條第1項規定，監護宣告之裁定
    ，應同時選定監護人及指定會同開具財產清冊之人，並附理
    由。上開規定，於輔助宣告聲請事件準用之，民事訴訟法第
    624條之1第3項亦定有明文。
二、本件聲請意旨略以：聲請人甲○○之子即相對人乙○○，於
    92年7月28日因精神分裂，雖送醫診治但不見起色，近日甚
    且已因精神障礙或其他心智缺陷，致不能為意思表示或受意
    思表示，或不能辨識其意思表示之效果，為此依法聲請鈞院
    准予對相對人為監護宣告，並指定甲○○為相對人之監護人
    暨指定丙○○為會同開具財產清冊之人等語。
三、經查，本院於鑑定機關即居善醫院鑑定醫師曾憶萱前訊問相
    對人，相對人就詢問答稱：「（點呼相對人姓名？）乙○○
    。」，「（住此多久？）7年多。」「（幾人一個病房？）
    7人。」「（情況有無改善？）有。」「（知道聲請人為何
    聲請本件嗎？）知道。」；另訊據鑑定人曾憶萱醫師稱以：
    個案精神耗弱，其餘詳如鑑定報告等語（參見本院99年5月
    21日訊問筆錄）。復參酌該院出具之精神鑑定報告書略以：
    卓員（即相對人）於18歲時產生精神分裂症迄今，病情嚴重
    時則出現怪異思考及奇特行為，明顯影響其日常生活功能，
    並嚴重影響與他人之關係，致無法正常處理個人事務。卓員
    社會成熟度及社會判斷能力差，且思考顯得空洞雜亂、表達
    有時不易理解，推估目前如果單獨面對較複雜之社會環境及
    處理個人事務，可能受其症狀影響而導致扭曲或錯誤之判斷
    ，或造成他人誤解，故研判其精神認知狀態，已達因精神障
    礙，致其為意思表示或受意思表示，或辨識其意思表示效果
    之能力顯有不足，但未達不能之程度等語，有該院99年6月9
    日居善醫字第990032號函所檢送之精神鑑定報告書在卷可稽
    。本院認相對人因精神障礙或其他心智缺陷，致其為意思表
    示或受意思表示，或辨識其意思表示效果之能力顯有不足，
    爰依民法第14條第3項之規定，宣告相對人乙○○為受輔助
    宣告之人。
三、次查，本件經本院依職權囑託桃園縣政府對聲請人進行訪視
    結果略以：(一)聲請監護宣告之原因：案母（即聲請人）與案
    養父終止收養關係，希望能將案主（即相對人）姓氏改回，
    以利後續祖先牌位姓名相同。(二)相對人狀況說明：生活皆能
    自理，無須特別照顧。(三)聲請人狀況說明：案主長年居住居
    善醫院，皆由案母支付費用，又案父已過世，故願意擔任監
    護人。(四)會同開具財產清冊之人說明：案二弟（即關係人）
    目前與案母同住，同意擔任開具財產清冊之人。(五)建議：建
    議擔任監護人（輔助人）之人：為聲請人甲○○。建議擔任
    本件開具相對人財產清冊之人：案二弟丙○○等語，有桃園
    縣政府99年6月2日府社助字第0990206707號函暨監護宣告訪
    視報告附卷可參。本院審酌聲請人甲○○即相對人之母，既
    為相對人之至親，而相對人又無其他親屬得以妥適照顧相對
    人，則以其等之關係最為密切，認由其擔任相對人之輔助人
    ，應屬符合相對人之最佳利益，爰依前揭規定選定甲○○為
    相對人之輔助人。又關係人丙○○為相對人之弟，當能善盡
    監督相對人之財產狀況，併依前揭規定指定關係人丙○○為
    會同開具財產清冊之人。
四、依民事訴訟法第608條第1項、第624條之1裁定如主文。
中    華    民    國    99    年    6    月      23  日
                  家事法庭法  官  陳添喜
以上正本係照原本作成。
宣告受監護宣告裁定不得抗告。
如對指定監護人裁定抗告須於裁定送達後10日內向本院提出抗告
狀，並繳納裁判費１０００元。
中    華    民    國    99    年    6    月    24    日
                          書記官  楊慧伶

司法院資訊處製作；財團法人民間司法改革基金會備份。
